臺灣彰化地方法院刑事判決　　　　　　 100年度訴字第1209號
公　訴　人　臺灣彰化地方法院檢察署檢察官
被　　　告　陳坤良
上列被告因違反毒品危害防制條例案件，經檢察官提起（100年
度毒偵字第1589號），本院判決如下：
    主  文
陳坤良施用第一級毒品，累犯，處有期徒刑玖月，扣案之海洛因
壹包（含夾鏈袋壹只，海洛因驗餘淨重零點零伍貳貳公克）沒收
銷燬之。
    事  實
一、陳坤良前於民國87年間，因施用毒品案件，經本院裁定執行
    觀察、勒戒後，認有繼續施用毒品之傾向，復經本院裁定令
    入戒治處所施以強制戒治後，於88年6月28日停止其戒治處
    分之執行交付保護管束，並於88年9月21日保護管束期滿未
    經撤銷，視為強制戒治執行完畢，並由臺灣彰化地方法院檢
    察署檢察官於88年10月12日，以88年度戒毒偵字第76、79號
    為不起訴處分確定。復於上揭強制戒治執行完畢5年內之90
    年間，再因施用毒品案件，經本院裁定令入戒治處所施以強
    制戒治，於92年1月14日執行完畢釋放。其又於於強制戒治
    執行完畢五年內，自93年7月8日起至同年11  月19日止，
    連續施用第一級毒品海洛因多次，經本院93年度訴字第1258
    號判決處有期徒刑1年2月，95年12月7日執行完畢出監。
    又於96年3月22日，施用第一級毒品海洛因一次，經本院96
    年度訴字第811號判決處有期徒刑11月確定，後經本院以96
    年度聲減字第3334號裁定減刑為有期徒刑5月15 日，又於
    96年7月6日，施用第一級毒品海洛因1次，經本院96年度訴
    字第1493號判決處有期徒刑7月確定。上述案件經本院
    以96年度聲字第395號裁定定應執行刑為有期徒刑1年，嗣入
    監執行後，甫於97年11月7日因徒刑執行完畢出監（構成累
    犯）。又於98年4月28日施用第一、二級毒品各1次，經本
    院98年度訴字第1102號判決處有期徒刑10月、6月，定應執
    行刑1年2月確定。又於98年8月7日施用第一級毒品1次，
    經本院98年度訴字第1988號判決處有期徒刑8月確定。上述
    案件，經本院99年度聲字第621號裁定定應執行刑為有
    期徒刑1年7月確定，於100年6月10執行完畢出監。
二、陳坤良仍不知悔改，復基於施用第一級毒品海洛因之犯意，
    於100年7月31日晚上20時許，在其位於彰化縣伸港鄉○○村
    ○○路○段142巷27號住處，以將海洛因粉末置入針筒內摻水
    稀釋後注射之方式，施用第一級毒品海洛因1次。嗣於100
    年8月2日上午7時55分許，在彰化縣鹿港鎮○○路○段，因形
    跡可疑為警攔檢，經警得其同意採集其尿液送驗，檢驗結果
    呈嗎啡陽性反應，並扣得其所有之第一級毒品海洛因1包（
    含夾鏈袋壹只，海洛因原淨重0.0540公克，驗餘淨重0.0522
    公克）。
三、案經彰化縣警察局鹿港分局報告臺灣彰化地方法院檢察署檢
    察官偵查起訴。
    理  由
一、本案被告陳坤良所犯之罪，並非法定刑為死刑、無期徒刑或
    最輕本刑3年以上有期徒刑之罪，亦非高等法院管轄第一審
    之案件，其於本院準備程序中就被訴事實已為有罪之陳述，
    本院乃裁定進行簡式審判程序。又簡式審判程序之證據調查
    ，依刑事訴訟法第273條之2規定，不受同法第159條第1項審
    判外陳述排除之限制，再被告陳坤良對於卷內之各項證據亦
    不爭執證據能力，故卷內所列之各項證據，自得作為證據，
    先予敘明。
二、上開事實，業經被告陳坤良於警詢、偵查時及本院行準備程
    序與理中，供承不諱，且於獲案後即100年8月2日上午8時40
    分許，為警採集之尿液，經送檢驗結果，確呈嗎啡陽性反應
    ，此有彰化縣警察局鹿港分局委託檢驗尿液代號與真實名對
    照認證單、詮昕科技股份有限公司2011年8月15日濫用藥物
    尿液檢驗報告各1紙；另扣案之粉末1包，經送鑑定結果，檢
    驗出係第一級毒品海洛因，屬毒品危害防制條例第2條第2項
    第1款所稱之第一級毒品（海洛因原淨重0.0540公克，驗餘
    淨重0.05  22公克），此有行政院衛生署草屯療養院草療鑑
    字第1000800168號鑑定書在卷可佐，足認被告任意性自白均
    與事實相符。其確有施用第一級毒品海洛因犯行應堪認定。
三、按毒品危害防制條例第20條、第23條將施用毒品之刑事處遇
    程序，區分為「初犯」及「5年內再犯」、「5年後再犯」。
    依其立法理由之說明：「初犯」，經觀察、勒戒或強制戒治
    後，應為不起訴處分或不付審理之裁定；經觀察、勒戒或強
    制戒治執行完畢釋放後，「5年內再犯」者，因其再犯率甚
    高，原實施之觀察、勒戒及強制戒治既已無法收其實效，爰
    依法追訴或裁定交付審理。至於經觀察、勒戒或強制戒治執
    行完畢釋放後，「5年後再犯」者，前所實施之觀察、勒戒
    或強制戒治已足以遮斷其施用毒品之毒癮，為期自新及協助
    其斷除毒癮，仍適用「初犯」規定，先經觀察、勒戒或強制
    戒治之程序。從而僅限於「初犯」及「5年後再犯」二種情
    形，始應先經觀察、勒戒或強制戒治程序。倘被告於5年內
    已再犯，經依法追訴處罰，縱其第3次（或第3次以上）再度
    施用毒品之時間，在初犯經觀察、勒戒或強制戒治執行完畢
    釋放5年以後，已不合於「5年後再犯」之規定，且因已於「
    5年內再犯」，顯見其再犯率甚高，原實施觀察、勒戒或強
    制戒治，已無法收其實效，即應依該條例第10條處罰。經查
    ，被告陳坤良前因施用毒品案件，於88年9月21日經強制戒
    治執行完畢後5年內，復於90年間施用毒品，並經本院以90
    年度訴字第858號判刑確定，有臺灣高等法院被告前案紀錄
    表1份在卷可按。是被告既有因施用毒品案件，經強制戒治
    執行完畢釋放後之5年內，又再犯施用毒品案件，是其本件
    所犯施用毒品罪，揆諸前揭說明，即非屬同條例第20條第3
    項所規定之「5年後再犯」之情形，即應逕予追訴。
四、核被告陳坤良所為，係犯毒品危害防制條例第10條第1項之
    施用第一級毒品罪。其為供施用而持有海洛因之低度行為，
    分別為施用之高度行為所吸收，不另論罪。被告有上開如事
    實欄一所載之前科紀錄，有臺灣高等法院被告前案紀錄表1
    份在在卷可稽，其於受有期徒刑之執行完畢後，5 年以內故
    意再犯本件有期徒刑以上之罪，為累犯，應依刑法第47條第
    1項之規定，加重其刑。爰審酌被告前因施用毒品，歷經觀
    察勒戒、強制戒治程序，並經追訴審判及刑之執行，惟仍未
    能戒絕毒癮，復繼續沾染毒品惡習，再犯本案施用第一級毒
    品罪，足見其戒絕毒癮之意志不堅，未能體悟施用毒品對己
    身所造成之傷害及社會之負擔，並參酌其施用第一級毒品行
    為對於自身危害程度非輕、其犯罪之動機、目的、手段，暨
    犯後坦承犯行，態度良好等一切情狀，量處如主文所示之刑
    ，以示懲儆。另扣案之粉末1包，經送鑑定結果，檢驗出係
    第一級毒品海洛因，屬毒品危害防制條例第2條第2項第1款
    所稱之第一級毒品（含夾鏈袋壹只，海洛因原淨重0.0540公
    克，驗餘淨重0.05 22 公克）。已如上述，應依毒品危害防
    制條例第18條第1項前段之規定，諭知沒收銷燬。裝上揭毒
    品之夾鏈袋因直接包覆該毒品，其上顯留有該毒品之殘渣，
    衡情自難與之析離，當應整體視之為毒品，併予宣告沒收銷
    燬，至鑑驗耗損之毒品海洛因既已滅失，自無庸為沒收銷燬
    之諭知。
據上論斷，應依刑事訴訟法第273條之1第1項、第299條第 1項前
段，毒品危害防制條例第10條第1項、第18條第1項前段，刑法第
11條、第47條第1項，判決如主文。
本案經檢察官黃顗雯到庭執行職務。
中    華    民    國  100     年    10    月    28    日
                  刑事第三庭          法  官  洪志賢
以上正本證明與原本無異。
如不服本判決應於收受判決後10日內向本院提出上訴書狀，並應
敘述具體理由；其未敘述上訴理由者，應於上訴期間屆滿後20日
內向本院補提理由書（均須按他造當事人之人數附繕本）「切勿
逕送上級法院」。
中    華    民    國   100    年    10    月    28    日
                                      書記官  許億先
附錄本案論罪科刑法條全文：
毒品危害防制條例第10條
施用第一級毒品者，處 6 月以上 5 年以下有期徒刑。
施用第二級毒品者，處 3 年以下有期徒刑。